【裁判字號】    98,上易,402
【裁判日期】    980422
【裁判案由】    傷害等
【裁判全文】
臺灣高等法院臺中分院刑事判決         98年度上易字第402號
上  訴  人
即  被  告  乙○○
上列上訴人因傷害等案件，不服臺灣臺中地方法院97年度易字第
3875號中華民國 98年1月12日第一審判決（起訴案號：臺灣臺中
地方法院檢察署 96年度偵字第25036號），提起上訴，本院判決
如下：
    主  文
上訴駁回。
    事  實
一、（一）乙○○與甲○○係鄰居關係，因渠 2人前有土地糾紛
    ，乙○○竟基於散布於眾之意圖及恐嚇危害他人生命、身體
    之犯意，自民國 96年9月間起，多次向渠等之鄰居及臺中縣
    新社鄉調解委員會調解委員告知略以：其先生莫起德之死是
    因為遭到左鄰右舍及甲○○、張志祥之迫害，是甲○○、張
    志祥等 8家榮民聯手逼死莫起德的等語，而指摘、傳述足以
    毀損甲○○名譽之事。並多次略以：要甲○○、張志祥付出
    代價，要甲○○、張志祥賠其先生莫起德之命等語，以加害
    生命、身體之事項恐嚇甲○○、張志祥，致甲○○、張志祥
    因之心生畏懼，而生危害於安全。（二）乙○○另因不滿甲○○於 96年9月15日某時許，在渠位於臺中縣新社鄉中興村
    中興嶺 345號之住處前建築1層1塊磚塊高之擋水矮牆，竟於
    96年 9月16日19時許，基於毀棄損壞之犯意，以腳踹倒部分
    之上開擋水矮牆（踹倒部分為 7塊磚塊長度），致上開擋水
    矮牆毀損而不堪使用。（三）乙○○、甲○○、丙○○（與
    甲○○係母女關係）於 96年9月20日13時40分許，在臺中縣
    新社鄉中興村中興嶺 345號前之道路上，因上開擋水矮牆糾
    紛而理論爭執，乙○○竟基於公然侮辱之犯意，在上揭處所
    ，於不特定人或多數人得以共見共聞之狀態下，以「什麼好
    樣你沒學到，你學你爸媽的壞樣，你樣樣學到了你」、「怎
    樣，怎樣，你父母沒有死，少教育你，你好的沒有學到，你
    壞的一籮筐，我就是告訴你，我從頭罵到腳，從你袓宗八代
    ，從國民黨十幾歲被抓過來，沒有受過家庭教育，沒有受到
    好的品質，在這邊被蔣介石誤導，就跟你媽媽一樣，好樣沒
    學到，就什麼告啦，樣樣學到」等語辱罵丙○○，而公然侮
    辱丙○○。（四）迨丁○○（與丙○○係姐妹關係）持攝影
    機抵達前揭現場，欲對乙○○進行蒐證，乙○○因之心生不
    滿，以手撥打丁○○手持之攝影機，雙方因而暴發肢體衝突
    ，丁○○、丙○○遂共同基於傷害人身體之犯意聯絡（丁○○、丙○○均經原審判處罰金新台幣四千元，如易服勞役，
    均以新台幣一千元折算一日，均緩刑二年，未經上訴而確定
    ），乙○○亦基於傷害人身體之犯意，互相發生拉扯扭打，
    致丁○○受有左手指瘀青之傷害，丙○○亦受有頸部抓傷併
    表淺擦挫傷之傷害。
二、案經甲○○、丙○○、丁○○訴由臺中縣警察局東勢分局報
    請臺灣臺中地方法院檢察署檢察官偵查起訴。
     理  由
壹、程序方面：
一、按被告以外之人於審判外之陳述，經當事人於審判程序同意
    作為證據，法院審酌該言詞陳述或書面陳述作成時之情況，
    認為適當者，亦得為證據；當事人、代理人或辯護人於法院
    調查證據時，知有第一百五十九條第一項不得為證據之情形
    ，而未於言詞辯論終結前聲明異議，視為有前項之同意，刑
    事訴訟法第一百五十九條之五定有明文。查本件認定事實所
    引用告訴人甲○○、丙○○、丁○○等人於警詢時之指訴，
    業經本院於審理時提示檢察官並未爭執其證據能力等語；而
    被告亦經合法傳喚，無正當理由不到庭。揆諸前揭說明，本
    院審酌該陳述作成時之情況，認為適當，自具有證據能力，
    而得採為證據。
二、按被告以外之人於偵查中向檢察官所為陳述，除顯有不可信
    之情況者外，得為證據，刑事訴訟法第一百五十九條之一第
    二項定有明文。偵查中對被告以外之人（包括證人、鑑定人
    、告訴人、被害人及共同被告等）所為之偵查筆錄，或被告
    以外之人向檢察官所提之書面陳述，性質上均屬傳聞證據。
    惟現階段刑事訴訟法規定檢察官代表國家偵查犯罪、實施公
    訴，依法其有訊問被告、證人及鑑定人之權，證人、鑑定人
    且須具結，而實務運作時，檢察官偵查中向被告以外之人所
    取得之陳述，原則上均能遵守法律規定，不致違法取供，其
    可信度極高，職是，被告以外之人前於偵查中已具結而為證
    述，除反對該項供述得具有證據能力之一方，已釋明「顯有
    不可信之情況」之理由外，不宜以該證人未能於審判中接受
    他造之反對詰問，即遽指該證人於偵查中之陳述不具證據能
    力。且所謂不可信性情況，法院應審酌被告以外之人於陳述
    時之外在環境及情況，例如：陳述時之心理狀況、有無受到
    外力干擾等，以為判斷之依據。本件告訴人甲○○、丙○○
    、丁○○於偵查中之指訴及證人甲○○、余榮光於檢察官偵
    查中，以證人之身分陳述（見偵查卷第二十四、二十五、二
    十七、二十八頁），經告以具結義務及偽證處罰後，於命證
    人朗讀結文後具結，其等係於負擔偽證罪之處罰心理下證述
    ，並以具結擔保其供述之真實性，又無受其他不當外力干擾
    之情形，其等未曾提及檢察官在偵查時有不法取供之情形，
    依上說明，渠等於偵查中之證言自具有證據能力，均合先敘
    明。
貳、實體方面：
一、被告乙○○於本院審理時，雖未到庭，惟前揭事實，業據告
    訴人甲○○、丙○○、丁○○於警詢、偵查及原審審理時指
    訴甚詳，並經證人甲○○、余榮光於偵查時證述明確，且有
    刑案現場照片18張、刑案現場測繪圖、丙○○提出之東勢鎮
    農會附設農民醫院一般診斷書、現場攝影光碟、檢察官光碟
    勘驗筆錄、甲○○提出之臺中縣新社鄉調解委員會調解通知
    書暨聲請調解書影本各一份在卷可資佐證。被告雖曾先後具
    狀如附件所示，惟其上訴理由狀內容大致陳述：蔣介石已死
    、蔣經國已死．．．等蔣家罪犯，鄭位新輔導會、劉榮松湖
    南同鄉會．．．台灣大陸全世界受壓迫剝削人民出賣、背叛
    、分裂國家罪，觸犯中華人民共和國反國家分裂法，范可欽
    也是蔣賊迫害罪證，喪失行動能力人人事廣告，．．．本案
    就是蔣賊退役官兵集體聯合杜陳香設計陷害殺人．．．，政
    府無飯可吃，我打九年官司，七年吃老本，決要完蛋了．．
    ．，而甲○○要等淹水再說，．．．，說明了無休止戰爭還
    在後面罪證，．．．，傍晚我家門前路燈息了，電力公司還
    是要嚴守法令和政策，不能重回財團各自為政的老路等語，
    均與本案無關，尚無法為被告有利之認定。本案事證已臻明
    確，被告上開所辯不足採取，其犯行堪予認定。
二、核被告乙○○所為，係犯刑法第 277條第1項之傷害、第305
    條之恐嚇危害安全、第 309條之公然侮辱、第310條第1項之
    誹謗及第 354條之毀損器物罪。被告乙○○之傷害行為，侵
    害丁○○、丙○○ 2人之身體法益，係1行為而觸犯2罪名，
    為想像競合犯，應依刑法第55條之規定，從一重處斷。又被
    告乙○○多次誹謗、恐嚇危害安全之行為，均係分別基於單
    一之犯意。被告犯上開二罪，均各別侵害告訴人甲○○及被
    害人張志祥之安全法益，分別係1行為而觸犯2罪名，為想像
    競合犯，應分別依刑法第55條之規定，從一重處斷。被告乙○○所犯上開5罪，犯意各別，行為互殊，罪名不同， 應予
    分論併罰。
三、原審認被告犯行罪證明確，依據上述理由，適用刑事訴訟法
    第299條第1項前段、第310條之1、第 306條，刑法第28條、
    第277條第1項、第305條、第309條、第 310條第1項、354條
    、第55條、第41條第1項前段、第42條第3項、第 51條第6款
    、第7款，刑法施行法第1條之 1第1項、第2項前段之規定，
    並審酌被告犯罪之動機、目的、手段、所生之危害等一切情
    狀，量處如原判決主文第一項所示之刑，並分別就拘役、罰
    金部分定其應執行刑，及分別諭知易科罰金、易服勞役之折
    算標準，以資儆懲。經核原審判決認事用法均無違誤，量刑
    亦屬妥適。被告徒以與本案顯無相關之理由提起上訴云云。
    本院認被告之上開上訴理由與本案無關，自尚難遽為被告有
    利之認定。被告空言上訴，而指摘原判決不當，非有理由，
    應駁回其上訴。至於被告另案所犯傷害罪，經原審法院於九
    十七年五月三十日以九十七年度易字第一九八五號判處拘役
    三十日，並經本院於九十七年八月十九日以九十七年度上易
    字第一一八九號判決上訴駁回，緩刑二年確定。該案係於九
    十七年一月三十一日發生，與本案之九十六年九月二十日間
    ，相距達四個月之久，且犯罪對象亦有不同，顯係基於不同
    之犯意為之，應另行處理，附此敘明。
四、被告乙○○經合法傳喚，無正當之理由不到庭，得不待其陳
    述，逕行判決，附此敘明。
據上論斷，應依刑事訴訟法第三百六十八條、第三百七十一條，
判決如主文。
本案經檢察官戊○○到庭執行職務。
中    華    民    國    98    年    4     月    22    日
            刑事第十一庭   審判長法  官   陳  朱  貴
                                 法  官   何  志  通
                                 法  官   胡  文  傑
以上正本證明與原本無異。
不得上訴。
                                 書記官   顏  子  良
中    華    民    國    98    年    4     月    22    日
附錄本判決論罪科刑法條
中華民國刑法第277條
（普通傷害罪）
傷害人之身體或健康者，處3年以下有期徒刑、拘役或1千元以
下罰金。
犯前項之罪因而致人於死者，處無期徒刑或7年以上有期徒刑；
致重傷者，處 3 年以上 10 年以下有期徒刑。
中華民國刑法第305條
（恐嚇危害安全罪）
以加害生命、身體、自由、名譽、財產之事，恐嚇他人致生危
害於安全者，處2年以下有期徒刑、拘役或3百元以下罰金。
中華民國刑法第310條
（誹謗罪）
意圖散布於眾，而指摘或傳述足以毀損他人名譽之事者，為誹
謗罪，處1年以下有期徒刑、拘役或 5 百元以下罰金。
散布文字、圖畫犯前項之罪者，處2年以下有期徒刑、拘役或1
千元以下罰金。
對於所誹謗之事，能證明其為真實者，不罰。但涉於私德而與
公共利益無關者，不在此限。
中華民國刑法第354條
（毀損器物罪）
毀棄、損壞前二條以外之他人之物或致令不堪用，足以生損害
於公眾或他人者，處2年以下有期徒刑、拘役或5百元以下罰金
。


司法院資訊處製作；財團法人民間司法改革基金會備份。
